【裁判字號】    97,交聲,458
【裁判日期】    970213
【裁判案由】    聲明異議
【裁判全文】
臺灣臺中地方法院交通事件裁定   97年度交聲字第458號
原處分機關  交通部公路總局臺中區監理所臺中市監理站
異  議  人
即受處分人    甲○○
上列受處分人因違反道路交通管理處罰條例案件，對於交通部公
路總局臺中區監理所臺中市監理站於中華民國九十七年一月二十
四日所為之處分（裁決書案號：裁監稽違字第裁61－GD0000000
號），聲明異議，本院裁定如下：
    主    文
異議駁回。
    理    由
一、原處分機關略以：受處分人甲○○於民國九十六年五月二十
    四日，騎乘重機車（車號P2K－388號），在臺中市○○路與
    自由路口，遭臺中市警察局保安警察隊舉發中市警交字第GD
    0000000號（拒絕接受酒測）違反道路交通管理事件。受處
    分人甲○○於九十六年五月二十八日至站繳款新臺幣（下同
    ）六萬元並吊銷汽車駕駛執照、三年內禁考及簽收道安講習
    單完成結案，九十七年一月二十四日始再至站遞狀聲明異議
    ，該站於同日製開裁決書由受處分人簽收，經核受處分人僅
    領有汽車駕照（未考領機車駕照），謹依道路交通管理處罰
    條例第六十八條規定及交通部九十四年九月十五日交路字第
    0940051433號函示意見裁處，並無不合等語。
二、受處分人異議意旨略以：異議人即受處分人甲○○因騎機車
    ，在臺中市○○路與自由路口遭警察臨檢，受處分人因拒絕
    酒測遭罰款六萬元，又遭吊銷汽車駕照，三年後才能再考，
    然依法有汽車駕照不能騎重機車（已被罰一千八百元），應
    以無照駕駛處理，故不應吊銷汽車執照等語。
三、按行政機關裁處行政罰時，應作成裁處書，並為送達，行政
    罰法第四十四條定有明文。復按處罰機關對於非屬違反道路
    交通管理事件統一裁罰基準及處理細則第四十一條第一項情
    形（即依道路交通管理處罰條例第九條規定就該條例所定罰
    鍰之處罰事件，不經裁決逕依基準表期限內自動繳納之規定
    收繳罰鍰結案之情形）之案件，或行為人到案陳述不服舉發
    者，應使用違反道路交通管理事件裁決書裁決之，違反道路
    交通管理事件統一裁罰基準及處理細則第四十一條第四項亦
    有明文。故對於道路交通管理處罰條例所定「罰鍰」以外之
    處罰事件，不論受處分人是否已依限期到案，處罰機關均應
    製作裁決書，並為送達，始屬合法。本件原處分機關雖謂受
    處分人甲○○已於九十六年五月二十八日至站依吊銷汽車駕
    駛執照、三年內禁考之處罰完成結案，惟原處分機關並未製
    作裁決書，原難認為合於法律程序，迄至九十七年一月二十
    四日始製作裁監稽違字第裁61－GD0000000號裁決書，裁處
    受處分人罰鍰六萬元，駕駛執照吊銷，三年內禁考之處分。
    上開裁處罰鍰六萬元部分，受處分人業於九十六年五月二十
    八日依限期到案，並不經裁決逕依基準表期限內自動繳納之
    規定收繳罰鍰結案，故該罰鍰六萬元部分業已結案，受處分
    人對此部分原已無異議權，且依其異議意旨亦未對此部分聲
    明異議，故該罰鍰六萬元部分自不在本案異議審查之範圍。
    至裁處「駕駛執照吊銷，三年內禁考」部分，受處分人係於
    上開裁決書作成之同日收受，有送達證書影本一份在卷可按
    ，則該部分裁處，自係於上開裁決書送達於受處分人時始生
    效力，而受處分人於接到該裁決書之同日即聲明異議，則本
    件之聲明異議程序自屬合法，合先敘明。
四、按汽車駕駛人飲用酒類或其他類似物後，其吐氣所含酒精濃
    度超過每公升零點二五毫克，不得駕車；駕駛汽車經測試檢
    定酒精濃度超過標準，處汽車駕駛人罰鍰一萬五千元以上六
    萬元以下，並當場移置保管該汽車及吊扣駕駛執照一年；汽
    車駕駛人拒絕接受第一項測試之檢定者，處新臺幣六萬元罰
    鍰，並當場移置保管該汽車及吊銷該駕駛執照，道路交通安
    全規則第一百十四條第二款、道路交通管理處罰條例第三十
    五條第一項第一款、第四項前段分別定有明文。復按汽車駕
    駛人因違反道路交通管理處罰條例及道路交通安全規則之規
    定，受吊銷駕駛執照處分時，吊銷其持有各級車類之駕駛執
    照；又汽車駕駛人曾依道路交通管理處罰條例第三十五條第
    四項前段之規定吊銷駕駛執照者，三年內不得考領駕駛執照
    ，道路交通管理處罰條例第六十八條、第六十七條第二項前
    段亦有明文。經查：受處分人甲○○於九十六年五月二十四
    日凌晨三時十八分許，騎乘車號P2K－388號重型機車，在臺
    中市○○路與自由路口，因拒絕接受酒精測試，而遭臺中市
    警察局保安警察隊警員製作中市警交字第GD0000000號舉發
    違反道路交通管理事件通知單等情，業據受處分人所自承，
    並有上開中市警交字第GD0000000號舉發違反道路交通管理
    事件通知單影本一份在卷可參，從而，依道路交通管理處罰
    條例第三十五條第四項前段、第六十八條、第六十七條第二
    項前段規定，受處分人除應受罰鍰六萬元之處罰外，尚應受
    吊銷其持有各級車類之駕駛執照，且三年內不得考領駕駛執
    照之處罰。故受處分人雖係無重型機車之駕駛執照而騎乘機
    車遭取締，惟既係吊銷其持有各級車類之駕照執照，自得吊
    銷其持有之自用小客車駕駛執照。是原處分機關引據上開規
    定，予以裁處「吊銷駕駛執照，三年內不得重新考領駕駛執
    照」，洵屬合法，受處分人之異議為無理由，應予駁回。
五、據上論斷，應依道路交通管理處罰條例第八十七條第二項，
    道路交通案件處理辦法第十九條規定，裁定如主文。
中    華    民    國    97    年     2    月    13    日
                       交通法庭   法  官  簡源希
上為正本係照原本作成
如不服本裁定，應於送達後5日內向本院提出抗告狀。
                                  書記官  黃雅青
中    華    民    國    97    年     2    月    13    日


司法院資訊處製作；財團法人民間司法改革基金會備份。
